臺灣臺北地方法院民事判決
110年度訴字第847號
原      告  廖紹棋  

被      告  張宸誌  

上列當事人間因被告犯過失傷害案件，原告提起附帶民事訴訟請
求侵權行為損害賠償，經本院刑事庭以109年度審交附民字第585
號裁定移送前來，本院於民國111年6月16日言詞辯論終結，判決
如下：
    主      文
被告應給付原告新臺幣壹拾陸萬參仟柒佰捌拾捌元，及自民國一
○九年十月二十三日起至清償日止，按年利率百分之五計算之利
息。
原告其餘之訴暨假執行之聲請駁回。
訴訟費用由被告負擔百分之二十八，餘由原告負擔。
本判決第一項得假執行；但被告如以新臺幣壹拾陸萬參仟柒佰捌
拾捌元為原告預供擔保，得免為假執行。
    事實及理由
壹、實體部分
一、原告起訴主張：被告於民國108年9月8日下午6時30分許，騎
    乘車牌號碼000-0000號普通重型機車，沿臺北市中正區和平
    西路2段由東往西方向行駛，行經上開路段71號前欲超越前
    車時，本應注意車輛行駛時，應注意車前狀況及兩車併行之
    間隔，竟殊未注意及此，即貿然超越左前方由原告所騎乘之
    車牌號碼000-000普通重型機車，致二車發生碰撞而人車倒
    地（下稱系爭車禍），造成原告雙手、全身多處傷害。原告
    因上開車禍而支出醫療自付額新臺幣（下同）23,438元、復
    健治療自付額8,950元、醫療交通費用43,015元、口罩費用1
    ,215元、收據複印費用700元、財產損失8,900元，並因上開
    傷勢受有謀職勞動能力減損之損害30萬7,300元，又因上開
    傷勢原告除負擔多重疼痛、痛苦治療外，尚有疫情期間出入
    醫院之高風險壓力與負擔、嚴重耽誤已長期準備之年度重要
    考試等，致其身體及精神上受極大之痛苦，故請求被告給付
    慰撫金17萬5,074元，而原告因系爭車禍受有財產及非財產
    上之損害共計56萬8,592元（計算式：23,438元＋8,950元＋43
    ,015元＋1,215元＋700元＋8,900元＋30萬7,300元＋17萬5,074元
    ＝56萬8,592元）。為此，依民法第184條第1項前段、第191
    條之2、第193條第1項前段、第195條第1項前段之法律規定
    ，提起本訴請求被告負損害賠償責任，並聲明：⒈被告應給
    付原告56萬8,592元，及自起訴狀繕本送達翌日起至清償日
    止，按年利率5％計算之利息。⒉願供擔保，請准宣告假執行
    。
二、被告則以：伊對於原告請求之醫療自付額、復健治療醫療費
    用、複印費、口罩費用均不爭執，惟其餘費用均與系爭車禍
    無關或無必要。就原告請求財產損失部分，機車應因折舊而
    價值減損，減損價值應未值8,900元；就醫療交通費用部分
    ，依原告所受傷勢，應無搭乘計程車往返之必要；就勞動損
    失部分，任何預估或期待之工作機會，應提出已錄取之證明
    ，否則只屬揣測，依原告於書狀自述，其原本即無工作，僅
    預估自己會考上，卻無相關錄取之證據，應無所謂勞動力損
    失等之賠償問題，且原告並未提出醫療機關鑑定以證明其損
    失多少比列之勞動力，此部分之主張顯屬無據；就慰撫金部
    分，被告於事故發生後至今，對原告所提出之合理醫療均表
    示接受，亦釋出善意願意和解且積極處理，惟原告所要求之
    金額過高且不合理等語，資為抗辯。並聲明：⒈請求駁回原
    告之訴及其假執行之聲請。⒉如受不利之判決，願提供擔保
    請准宣告免為假執行。
三、得心證之理由：
㈠、被告對系爭車禍有無過失而構成侵權行為？
　　按因故意或過失，不法侵害他人之權利者，負損害賠償責任
    ，民法第184條第1項前段定有明文。原告主張被告於上開時
    地，貿然超越左前方由原告所騎乘之機車，疏未注意車前狀
    況及兩車併行之間隔，以致二方發生碰撞，並受有如上所述
    之傷害乙節，業經本院刑事庭以109年度審交簡字第323號判
    決被告犯過失傷害罪，處拘役40日，並有卷附臺北市政府警
    察局中正第二分局刑事案件報告書暨調查筆錄、臺北市政府
    警察局道路交通事故初步分析研判表、現場圖、當事人登記
    聯單、照片黏貼紀錄表、現場與車損照片、中華電信車號查
    詢機車車籍、南海所刑事案件陳報單、路口監視器畫面、肇
    事人自首情形紀錄表、109年10月22日審判筆錄等件在卷可
    參（見本院109年度偵字第14103號〈下稱刑事偵字卷〉第3至1
    0頁、第15至17頁、第23至50頁、第89頁，109年度審交易字
    第587號第33頁、第51至55頁），且被告亦不爭執其就系爭
    車禍有上述過失，此部分事實應堪認定。又原告於本件車禍
    事故遭撞，因而受有傷害，衡諸一般經驗法則，若非被告之
    前開過失行為，當不致引起原告受有前揭傷勢之結果，是以
    被告之過失駕車行為與原告之受傷結果二者間，自有相當因
    果關係存在。被告既因過失駕車行為致原告成傷，堪認被告
    過失不法侵害原告之身體及健康，對原告因此所受損害，即
    應依前開規定負賠償之責。從而，原告主張被告應賠償系爭
    車禍所造成原告之損害，於法有據。
㈡、原告請求被告賠償下列各項損害，有無理由： 
　　按不法侵害他人之身體或健康者，對於被害人因此喪失或減
    少勞動能力或增加生活上之需要時，應負損害賠償責任；不
    法侵害他人之身體、健康、名譽、自由、信用、隱私、貞操
    ，或不法侵害其他人格法益而情節重大者，被害人雖非財產
    上之損害，亦得請求賠償相當之金額，民法第193條第1項、
    第195條第1項前段分別定有明文。次按當事人主張有利於己
    之事實者，就其事實有舉證之責任，民事訴訟法第277條前
    段定有明文。原告主張因被告所為前述過失傷害行為致伊受
    有前揭傷害，原告因此受有精神上之痛苦、勞動損失並支出
    醫療自付額23,438元、復健治療自付額8,950元、醫療交通
    費用43,015元、口罩費用1,215元、收據複印費用700元、財
    產損失8,900元等情，已如上述。本院審酌兩造就系爭車禍
    之肇事責任，及原告因此所支出費用之必要性、精神痛苦程
    度等相關事實，爰就原告請求被告賠償之各項損害應否准許
    分項列述如下： 　
　⒈關於醫療自付額23,438元、復健治療自付額8,950元：
　　原告主張因就醫支出醫療、復健費用共計32,388元（計算式
    ：23,438元＋8,950元＝32,388元），業據其提出醫療、復健
    費用收據為證（見本院卷一第95至635頁），且為被告所不
    爭執，此有本院111年4月21日言詞辯論筆錄在卷可稽（見本
    院卷第223至224頁），原告此部分請求，為有理由。
　⒉關於醫療交通費用43,015元：
　　原告主張其因系爭傷害而搭乘計程車前往就醫、復健而支出
    43,015元等語，並提出計程車收據及同日就醫、復健證明為
    證（見本院卷第97至631頁）。然參諸原告提出之臺北市聯
    合醫院（和平院區）診斷證明書（見本院卷第635至643頁）
    ，可知原告所受傷勢位於右手部，並未導致不良於行，且醫
    療院所出具之診斷證明書，僅於109年5月11日記載期間宜休
    養，不宜騎機車，並未提及原告於治療期間，有不能搭乘大
    眾運輸工具之情形，且原告係因擦、挫傷就醫，無因雙腳受
    傷或骨折致不便搭乘大眾交通工具之情形，難認原告之傷勢
    已嚴重至無法搭乘大眾運輸工具，而有搭乘計程車就醫往返
    之必要。準此，衡以原告於遭被告傷害後，有前往聯合醫院
    就診，而依目前社會一般客觀評價，搭乘公共汽車或捷運前
    往醫院就診具有基本必要性，是以本院依基本之公共汽車交
    通費計算，原告自住處（臺北市○○區○○路000號2樓之1）搭
    乘公車等大眾交通工具前往聯合醫院和平院區及中醫門診中
    心、林森中醫院區等地（臺北市○○區○○路○段00號、臺北市○
    ○區○○街000號、臺北市○○區○○○路000號）就診僅需一段票，
    故關於原告就醫往返之交通費，應按單次公車票價15元，並
    以就醫、復健次數共240天作為計算（扣去同日就醫兼復健
    之重復計算次數4次）。從而，原告請求交通費用於7,260元
    （15元×2次×240天＋15元×4次＝7,260元）之範圍內，為有理
    由，應予准許，逾此範圍之請求，則無理由。
　⒊關於口罩費用1,215元：
　　原告主張因就醫進出醫院而支出口罩費用1,215元，業據其
    提出統一發票為證（見本院卷一第713頁），且為被告所不
    爭執，此有本院111年4月21日言詞辯論筆錄在卷可稽（見本
    院卷第223至224頁），原告此部分請求，為有理由。
　⒋關於收據複印費用700元：
　　原告主張因自身醫療險及被告強制險及第三人責任險所需理
    賠證明，而支出收據複印費用700元，業據其提出臺北市立
    聯合醫院門急診費用收據為證（見本院卷一第659至695頁）
    ，且為被告所不爭執，有本院111年4月21日言詞辯論筆錄在
    卷可稽（見本院卷第223至224頁），原告此部分請求，為有
    理由。
　⒌關於財產損失8,900元：
　①按不法毀損他人之物者，被害人得請求賠償其物因毀損所減
    少之價額；負損害賠償責任者，除法律另有規定或契約另有
    訂定外，應回復他方損害發生前之原狀。第1項情形，債權
    人得請求支付回復原狀所必要之費用，以代回復原狀，民法
    第196條、第213條第1項、第3項分別定有明文。次按被害人
    請求賠償物被毀損所減少之價額，得以修復費用為估定之標
    準，如修理材料係以新品換舊品，則應折舊計算（最高法院
    104年度台上字第504號判決意旨參照）。而依行政院所發布
    之固定資產耐用年數表及固定資產折舊率表，機械腳踏車之
    耐用年數為3年，依平均法計算其折舊結果，每年折舊率為3
    分之1，並以1年為計算單位，其使用期間未滿1年者，按實
    際使用之月數相當於全年之比例計算之，不滿1月者，以1月
    計。
　②原告主張因系爭車禍造成原告之機車（下稱系爭機車）毀損
    ，並提出慶發維修估價單、統一發票、機車照片為憑（見本
    院卷第717至719頁、第723至733頁）。依前揭說明，原告修
    復系爭機車雖支出維修費8,900元，然系爭機車之修復既以
    新零件更換被毀損之舊零件，則在計算損害賠償額時，自應
    將零件折舊部分予以扣除，系爭機車係於95年7月出廠，有
    中華電信車號查詢機車車籍在卷可佐（見刑事偵字卷第45頁
    ），至本件車禍事故發生之日即108年9月8日止，實際使用
    年數為13年2月，已逾機車耐用年數3年以上，準此，系爭機
    車之零件扣除折舊後之修復費用估定為2,225元（計算式：
    殘價＝取得成本÷〈耐用年數＋1〉即8,900÷〈3＋1〉＝2,225；而折
    舊額＝〈取得成本－殘價〉×1/〈耐用年數〉×〈使用年數〉即〈8,900
    －2,225〉×1/3×3＝6,675。故扣除折舊後價值＝〈新品取得成本－
    折舊額〉即8,900－6,675＝2,225），是原告請求財產損失費用
    於2,225元之範圍內，為有理由，應予准許，逾此範圍之請
    求，則無理由，不應准許。
　⒍勞動損失30萬7,300元：
　　所謂勞動能力減損，係被害人因身體或健康被侵害而喪失勞
    動能力所受之損害，故失業者現雖無職業，如其身體健康正
    常，則有另謀職業之機會，若因傷不能工作，自可請求喪失
    或減少勞動能力之損害賠償（最高法院63年台上字第1394號
    判決先例、59年度台上字第1713號判決意旨參照）；惟損害
    賠償以實際受有損害，方有賠償可言。原告請求因系爭車禍
    受有勞動能力之減損30萬7,300元，此部分請求為被告所否
    認，自應由原告負舉證責任。參之原告所提出之臺北市聯合
    醫院診斷證明書（見本院卷一第751至761頁）所載，本件車
    禍造成原告傷害已可證明之部分，主要為擦挫傷，而就該擦
    挫傷之治療，醫師僅囑咐原告減少拿重物及過度出力、後續
    應接受門診追蹤（復健）治療等語，未有任何關於原告減損
    勞動能力比率之判斷或說明。而衡以擦挫傷不必然會造成勞
    動能力減損之情事，究竟原告因上開傷害致其如何喪失或減
    少勞動能力，未見原告為相關之說明併舉證，本件自無從逕
    認原告之主張為真。從而，原告請求被告賠償其勞動能力減
    損之損害30萬7,300元乙節，為無理由，自難准許。
　⒎慰撫金17萬5,074元：
　　按民法第195條第1項所謂相當之金額，應斟酌加害人與被害
    人雙方之身分、資力與加害程度，及其他各種情形核定之；
    慰撫金是否相當，應以加害行為之加害程度及被害人所受痛
    苦，斟酌加害人及被害人之身分、經濟地位等各種情形定之
    （最高法院47年台上字第1221號、51年台上字第223號判決
    意旨參照）。本院審以原告因本件車禍受有左手肘、左手背
    、右手背、左膝、右小腿、左腰部多處表淺裂傷及擦傷，後
    因右側手部挫傷之後遺症而進行復健，原告精神上定有相當
    之痛苦，自得請求精神慰撫金。審酌原告大學畢業，目前無
    業、無收入；被告則尚在大學就學中，無任何財產，綜兩造
    之身分、地位、教育程度、財產狀況，及原告所受之損害程
    度等節，本件侵權行為之原因、過失情節等綜合判斷，認原
    告請求精神慰撫金12萬元範圍內尚屬適當，逾此範圍之請求
    ，即屬過高，不應准許。
　⒏綜上，原告因系爭車禍所生損害金額合計為163,788元（計算
    式：醫療自付額23,438元＋復健治療自付額8,950元＋醫療交
    通費用7,260元＋口罩費用1,215元、收據複印費用700元＋財
    產損失2,225元＋慰撫金12萬元＝163,788元）。　　
四、按給付無確定期限者，債務人於債權人得請求給付時，經其
    催告而未為給付，自受催告時起，負遲延責任；其經債權人
    起訴而送達訴狀，或依督促程序送達支付命令，或為其他相
    類之行為者，與催告有同一之效力；遲延之債務，以支付金
    錢為標的者，債權人得請求依法定利率計算之遲延利息；應
    付利息之債務，其利率未經約定，亦無法律可據者，週年利
    率為5％，民法第229條第2項、第233條第1項前段及第203 條
    分別定有明文。本件係侵權行為之債，屬於未定期限之債務
    ，而原告附帶民事起訴狀繕本送達日期為109年10月22日（
    見109年度審交附民字第585號卷第5頁），則原告請求被告
    給付自起訴狀繕本送達翌日即109年10月23日起至清償日止
    ，按年息5％計算之利息，自屬有據。
五、綜上所述，原告依侵權行為之法律關係，請求被告給付143,
    788元，及自109年10月23日起至清償日止，按週年利率5％計
    算之利息，為有理由，應予准許；逾此範圍之請求，則無理
    由，應予駁回。
六、本件事證已臻明確，其餘之攻擊防禦方法，經核均與本件判
    決結果無影響，爰不一一論列。
七、兩造均陳明願供擔保請准宣告假執行及免為假執行，經核原
    告勝訴部分，因所命給付金額未逾50萬元，爰依民事訴訟法
    第389條第1項第5款之規定，依職權宣告假執行，並酌定相
    當之擔保金額准被告供擔保後免為假執行。至原告敗訴部分
    ，其假執行之聲請失所附麗，應併予駁回。
八、訴訟費用負擔之依據：民事訴訟法第79條。
中　　華　　民　　國　　111 　年　　7 　　月　　8 　　日
                  民事第二庭    法　官　蔡英雌
以上正本係照原本作成。
如對本判決上訴，須於判決送達後20日內向本院提出上訴狀。如
委任律師提起上訴者，應一併繳納上訴審裁判費。
中　　華　　民　　國　　111 　年　　7 　　月　　8 　　日
                                書記官  霍薇帆